臺灣高等法院刑事判決　　　　　　　　94年度上訴字第1160號
上　訴　人　臺灣板橋地方法院檢察署檢察官
被　　　告　乙○○
上列上訴人因被告毒品危害防制條例案件，不服臺灣板橋地方法
院93年度訴字第1888號，中華民國94年3 月8 日第一審判決（起
訴案號：臺灣板橋地方法院檢察署93年度偵字第7707號），提起
上訴，本院判決如下：
    主  文
原判決撤銷。
乙○○轉讓第二級毒品，處有期徒刑柒月。
    事  實
一、乙○○明知甲基安非他命為毒品危害防制條例所列管之第二
    級毒品，不得轉讓，竟基於轉讓安非他命之犯意，於民國（
    下同）93年4 月25日下午某時起至翌（26）日凌晨1 時40分
    許（起訴書誤載為2 時30分許）止，在臺北縣新莊市○○路
    740 之4 號「龍鳳客棧」507 室，將其持有之甲基安非他命
    （約0 ．1 公克）無償轉讓予在場已成年之甲○○施用。嗣
    為警於93年4 月26日凌晨1 時40分許在上址查獲，並扣得乙
    ○○所有供施用之甲基安非他命2 小包（驗後淨重0 ．3578
    公克）、第三級毒品ＦＭ2 （淨重0 ．06公克）、電子磅秤
    1 個、分裝袋1600個等物。
二、案經臺北縣政府警察局新莊分局報請臺灣板橋地方法院檢察
    署檢察官偵查起訴。
    理  由
一、訊據被告乙○○矢口否認有右揭犯行，辯稱：甲○○來前揭
    處所時，伊已經在睡覺，不知甲○○有施用甲基安非他命云
    云。惟查：
（一）被告如何於前揭時地將甲基安非他命無償提供予甲○○施
      用之事實，業據證人甲○○於本院審理時證稱屬實（見本
      院卷第34頁至第36頁）；又證人甲○○為警查獲時之尿液
      經送鑑定結果，確呈甲基安非他命陽性反應等情，亦有臺
      北縣政府警察局新莊分局毒品危害防制條例人犯尿液檢體
      編號對照表及臺灣檢驗科技股份有限公司83年5 月6 日濫
      用藥物尿液檢驗報告書各1 紙在卷可稽（見原審卷第46頁
      、第53頁）；又雖證人甲○○於警訊時曾供述所施用之毒
      品甲基安非他命係由張志鴻所提供云云（見偵查卷第22頁
      ），惟其所述張志鴻提供甲基安非他命之日期係93年4 月
      23日，與本件認定被告無償轉讓甲基安非他命之日期為93
      年4 月25日下午某時起至翌（26）日凌晨1 時40分許，尚
      有不同，難認係屬相同事實，且證人甲○○於警訊時之自
      白係屬審判外之陳述，其既於本院審理時經交互結問，自
      應以其於本院審理時之證詞較為可採。
（二）再被告於偵查中亦自承有將甲基安非他命提供予甲○○施
      用之事實（見偵查卷第83頁反面、第150 頁反面、第182
      頁反面），核與證人甲○○前開證述情節大致相符。雖被
      告嗣於原審及本院審理時翻異前供，辯稱斯時伊在睡覺，
      不知甲○○在施用甲基安非他命云云，惟參酌被告於偵查
      中自承伊將甲基安非他命放在桌上，甲○○等人想要施用
      時可自行取用，後來才去睡覺等語（見偵查卷第182 頁反
      面）及證人甲○○於本院審理時證稱：被告當時確有睡覺
      ，伊要施用毒品時，有將被告搖醒，被告有告知甲基安非
      他命擺在桌上等語（見本院卷第36頁），顯見被告所辯因
      睡覺不知情云云，要屬避重就輕之詞，不足採信。
（三）綜上所述，本件事證已臻明確，被告犯行洵堪認定，應依
      法論科。
二、核被告所為，係犯毒品危害防制條例第8 條第2 項之轉讓第
    二級毒品罪。被告持有第二級毒品甲基安非他命之低度行為
    ，應為轉讓甲基安非他命之高度行為所吸收，不另論罪。又
    被告轉讓甲基安非他命之數量，據證人甲○○稱約0 ．1 公
    克左右（見本院卷第36頁），且無證據證明被告轉讓毒品達
    10公克以上，爰不依同條例第8 條第4 項之規定加重其刑，
    附此敘明。
三、原審不察，而以不能證明被告此部分犯罪而為無罪之諭知，
    自有未洽，檢察官據此指摘原判決不當，為有理由，自應由
    本院將原判決予以撤銷改判。爰審酌被告犯罪之動機、目的
    、手段，及其將甲基安非他命提供他人施用，助長毒品濫行
    ，惟其並未從中獲利，且轉讓毒品之數量不多，惡性尚非重
    大，與其犯罪後仍飾詞圖辯，態度不佳等一切情狀，量處如
    主文第2 項所示之刑，以示懲儆。至扣案之甲基安非他命2
    小包（驗後淨重0．3578公克），據證人甲○○證稱：伊並
    非係從該2 包甲基安非他命中取用等語（見本院卷第36頁）
    ，且無證據證明該2 包甲基安非他命係供轉讓毒品之用，而
    該2 包甲基安非他命經臺灣板橋地方法院認定係供被告施用
    而予以宣告沒收銷燬一節，亦有該院93年度訴字第1227號刑
    事判決1 紙在卷可憑（見本院卷第29頁、第30頁），爰不為
    沒收銷燬之諭知，亦併此敘明。
四、公訴意旨另以：被告乙○○明知甲基安非他命為毒品危害防
    制條例所列管之第二級毒品，不得轉讓，竟基於轉讓甲基安
    非他命之犯意，於民國（下同）93年4 月25日下午某時起至
    翌（26）日凌晨2 時30分許止，在臺北縣新莊市○○路740
    之4 號「龍鳳客棧」507 室，無償轉讓其所有之甲基安非他
    命（重量不詳）供在場之吳逢旭、張志鴻2 人施用，因認被
    告涉有毒品危害防制條例第8 條第2 項之轉讓第二級毒品罪
    嫌云云。
（一）按被告未經審判證明有罪確定前，推定其為無罪；犯罪事
      實應依證據認定之，無證據不得推定其犯罪事實；又不能
      證明被告犯罪，應諭知無罪之判決，刑事訴訟法第154 條
      、第301 條第1 項分別定有明文。事實之認定，應憑證據
      ，如未能發現相當證據，或證據不足以證明，自不能以推
      測或擬制之方法，為裁判基礎；又所謂證據，係指足以證
      明被告確有犯罪行為之積極證據而言，該項證據須適於為
      被告犯罪之證明者，始得採為斷罪之資料。再認定不利於
      被告之事實，須依積極證據，苟積極證據不足為不利於被
      告事實之認定時，即應為有利於被告之認定，更不必有何
      有利之證據（最高法院30年度上字第816 號、40年度台上
      字第86號及69年度台上字第4913號判例亦同此意旨）。
（二）公訴人認被告涉有上開犯嫌，無非以被告之自白及扣案之
      上開安非他命2 小包等，資為論據。惟訊據被告乙○○堅
      決否認有右揭犯行，辯稱：伊未將毒品甲基安非他命轉讓
      予吳逢旭、張志鴻2 人施用等語，經查：
    (一)證人張志鴻未曾於警訊及偵查中證稱被告曾於93年4 月25
      日下午某時起至翌（26）日凌晨2 時30分許止，在臺北縣
      新莊市○○路740 之4 號「龍鳳客棧」507 室內轉讓甲基
      安非他命予伊及吳逢旭2 人施用等語在卷，且於偵查中證
      稱：伊知道毒品是被告所有，惟未曾見過被告將毒品交給
      吳逢旭施用等語（見偵查卷第149 頁）明確。另證人吳逢
      旭於警訊中雖亦證稱：伊於被查獲一個星期前曾在臺北縣
      泰山鄉台麗賓館前向被告購買過2 次甲基安非他命，並曾
      於93年4 月23日在龍鳳客棧前向張志鴻購買1 次海洛因及
      1 次甲基安非他命，並曾供稱被告及張志鴻有免費提供毒
      品予伊施用等語（見偵查卷第8 頁），惟證人吳逢旭上開
      證述內容，不僅本身各有「其所施用之甲基安非他命究係
      被告或張志鴻提供」及「上開安非他命究係向乙○○或張
      志鴻購買及究係向乙○○或張志鴻免費取得」之矛盾存在
      ，且其所供稱施用甲基安非他命之時間即「93年4 月23日
      」及「1 個星期前（即93年4 月19日）」，亦與公訴人起
      訴所認被告係於「93年4 月25日下午某時起至同年月26日
      凌晨2 時30分許止間」轉讓安非他命予甲○○、吳逢旭及
      張志鴻3 人施用間不符；且證人吳逢旭嗣於偵查中及原審
      審理時復否認有向乙○○購買或免費取得過甲基安非他命
      ，且被查獲當天並無施用毒品等語（見偵查卷第80頁、第
      81頁、第151 頁；原審卷第88頁、第89頁），自不足為認
      定被告確有上開犯行之依據，至為顯然。
    (二)又證人吳逢旭於右揭時地遭警查獲後所採取之尿液，經送
      請臺灣檢驗科技股份有限公司鑑定之結果，係呈甲基安非
      他命陰性反應等情，此有該公司93年4 月29日濫用藥物尿
      液檢驗報告1 紙在卷可佐（見原審卷第52頁），足見證人
      吳逢旭於右揭時地遭警查獲後採尿前回溯96小時內，應確
      未曾有施用甲基安非他命一節，應堪認定，則公訴人認被
      告於93年4 月25日下午某時起至翌（26）日凌晨2 時30分
      許止，在臺北縣新莊市○○路740 之4 號「龍鳳客棧」5
      07室內轉讓甲基安非他命予吳逢旭施用云云，容有違誤。
      。至於證人張志鴻於右揭時地遭警查獲後所採取之尿液雖
      呈甲基安非他命陽性反應，亦有臺灣檢驗科技股份有限公
      司93年4 月29日濫用藥物尿液檢驗報告1 紙在卷可稽（見
      原審卷第54頁），惟證人張志鴻於警詢中就其施用甲基安
      非他命之時間（92年12月；見偵查卷第11頁），不僅核與
      公訴人所認被告轉讓甲基安非他命予張志鴻之時間即93年
      4 月25日下午某時起至翌（26）日凌晨2 時30分許止，均
      不一致，且縱依張志鴻之濫用藥物尿液檢驗報告所示，亦
      僅可認定其確曾於遭警查獲後採尿前回溯96小時（即自93
      年4 月22日起至同年月26日止）內某一時段，確曾施用過
      甲基安非他命，然並不當然遽認張志鴻所施用之甲基安非
      他命，即係被告於「93年4 月25日下午某時起至翌（26）
      日凌晨2 時30分許止，在臺北縣新莊市○○路740 之4 號
      『龍鳳客棧』507 室內」所無償轉讓者，至為明確。
    (三)綜上所述，本件僅憑扣案之上開安非他命2 小包、被告上
      開偵查中之自白，尚不足供認定被告確有於右揭時地轉讓
      安非他命予張志鴻及吳逢旭2 人施用。此外，復查無其他
      積極證據足資證明被告確有公訴人所指上開犯行，自屬不
      能證明被告上開犯罪，揆諸前揭說明，本應為被告無罪判
      決之諭知，惟公訴人認為被告此部分行為與前揭論罪科刑
      部分有想像競合犯之裁判上一罪之關係，爰不另為無罪判
      決之諭知，附此敘明。
據上論斷，應依刑事訴訟法第369 條第1 項前段、第364 條、第
299 條第1 項前段，毒品危害防制條例第8 條第2 項，判決如主
文。
本案經檢察官黃柏齡到庭執行職務。
中　　華　　民　　國　　94　　年　　5 　　月　　27　　日
　　　　　　　　　刑事第四庭    審判長法　官  許增男
　　　　　　　　　　　　　　　　　　  法　官  周煙平
　　　　　　　　　　　　　　　　　　  法　官  謝靜恒
以上正本證明與原本無異。
如不服本判決，應於收受送達後十日內向本院提出上訴書狀，其
未敘述上訴之理由者並得於提起上訴後十日內向本院補提理由書
（均須按他造當事人之人數附繕本）。
                                      書記官  魏淑娟
中　　華　　民　　國　　94　　年　　5 　　月　　27　　日
附錄：本案論罪科刑法條全文
毒品危害防制條例第8 條第2 項
轉讓第二級毒品者，處6 月以上5 年以下有期徒刑，得併科新臺
幣70萬元以下罰金。
